臺灣高雄地方法院民事裁定　　　　　　　110年度救字第120號
聲　請　人　侯權又　
相　對　人　陳華國　
上列當事人間請求確認本票債權不存在事件，聲請人對於民國
110 年5 月7 日本院鳳山簡易庭109 年度雄簡字第2021號第一審
判決提起上訴（本院110 年度簡上字第147 號），並聲請訴訟救
助，本院裁定如下：
    主  文
聲請駁回。
    理  由
一、聲請意旨略以：聲請人目前沒工作，因投資失敗而散盡積蓄
    ，無資力支出訴訟費用，又本件確認本票債權不存在之訴，
    聲請人已提出相關事證，足證相對人知悉相關投資情事，聲
    請人之上訴非顯無理由，爰依法聲請訴訟救助等語。
二、按當事人無資力支出訴訟費用者，依民事訴訟法第107 條規
    定，法院固應依聲請准予救助，惟此項請求救助之事由，依
    同法第109 條第2 項、第284 條之規定，應提出能即時調查
    之證據以釋明之。又所謂「無資力」係指窘於生活，且缺乏
    經濟信用者而言（最高法院43年台抗字第152 號判例參照）
    。再「聲請人在原審曾經繳納審判費，而於訴訟進行中不能
    釋明其經濟狀況確有重大之變遷，不能遽請救助」，亦有最
    高法院17年聲字第124 號判例可資參照。另法院調查聲請人
    是否無資力支出訴訟費用，專就聲請人提出之證據為之，如
    聲請人並未提出證據，或依其提出之證據，未能信其無資力
    支出訴訟費用之主張為真實，即應將其聲請駁回，並無依職
    權調查或定期命補正之必要（最高法院26年滬抗字第34號判
    例參照）。
三、經查：聲請人於原審提起本件確認本票債權不存在之訴時，
    裁判費新臺幣（下同）77,923元，業經聲請人於民國109 年
    9 月2 日繳納完畢，有裁判費繳納收據附卷可稽，聲請人就
    原審判決提起上訴，同時就其應繳納之上訴費用116,884 元
    聲請訴訟救助，則依前揭說明，聲請人既已曾經繳納裁判費
    ，自應釋明其於訴訟進行中之經濟狀況確有重大之變遷，而
    未能籌措本件上訴所應繳納之裁判費，然聲請人以目前沒工
    作，因投資失敗散盡積蓄，無資力支出訴訟費用，爰聲請准
    予訴訟救助等語，惟關於請求救助之事由，聲請人並未提出
    能即時調查之證據以釋明之，依聲請人所述至多僅能認其生
    活受有限制，尚不足以釋明其窘於生活且缺乏經濟信用與工
    作能力，而無法籌措款項以支出訴訟費用，是聲請人不能使
    本院信其無資力支出訴訟費用之主張為真實，揆諸前揭說明
    ，本件聲請人聲請訴訟救助，於法不合，應予駁回。
四、依民事訴訟法第107條，裁定如主文。
中    華    民    國   110    年    11    月    15    日
                民事第五庭  審判長  法  官  秦慧君
                                    法  官  鄭靜筠
                                    法  官  呂俊杰
以上正本係照原本作成。
本裁定不得抗告。
中    華    民    國   110    年    11    月    15    日
                                    書記官  陳褘翎